臺灣臺中地方法院民事判決
109年度婚字第287號
原      告  乙○○  
被      告  甲○○  
上列當事人間請求離婚等事件，本院於中華民國110年9月28日言
詞辯論終結，判決如下：
    主  文
一、准原告與被告離婚。
二、訴訟費用由被告負擔。
    事實及理由
壹、原告起訴主張：兩造為夫妻，現婚姻關係存續中，然兩造已
    30年沒有同房；且被告又將其父親名下坐落臺中市東勢區、
    苗栗縣卓蘭鎮之土地共3筆據為已有；被告浪費成性，只顧
    自己，不理會原告；被告另結交男友，且其男友毆打原告；
    兩造個性不合；被告因罹患有子宮腫瘤，已將子宮切除；兩
    造於108年間就已簽訂離婚協議書。為此，爰依民法第1052
    條第1項第2、3、4、5、6款及第2項之規定，請求判決離婚
    等語。並聲明：如主文所示。
貳、被告答辯略以：
一、原告所述不實在，兩造還是有同房睡。被告是因為買房子、
    土地所以才有負債，負債又不用原告負責；被告以新台幣（
    下同）180萬元買其公公的田地，以150萬元買臺中市東勢區
    的祖厝，以250萬元買原告二弟的兩分田地，這些都是貸款
    來的，貸了200多萬元，用於生活費、肥料，採收的工具、
    農人的工資。被告公公怕原告兄弟不認真工作，所以生前將
    3筆土地過戶給兩造1筆，兄弟也有分到，其中兩筆是被告用
    錢買的，被告當時要買什麼，原告都不肯，所以沒有告訴原
    告，當時原告不知道被告要買土地；被告公公生前有4筆土
    地，其中兩筆土地是被告花240萬元跟第一個小叔買的，另
    外一筆是被告向其公公買持有的土地，第三筆土地是最小的
    小叔分走，最後一筆是被告公公還沒有往生之前應該由原告
    分到土地，土地都是被告自己買的。土地地號是苗栗縣○○鎮
    ○○○段00○00地號，臺中市○○區○○○0000地號土地，這3筆土地
    都是被告自己買的，轉讓人是被告公公，轉讓給被告兒子，
    所以被告沒有侵占，另還有東勢鎮石壁坑134地號土地跟上
    面的建物東勢鎮東蘭路永盛巷139 號，是被告跟小叔盧政雄
    買的，原告一直跟被告要一半的持分，小孩子叫被告不要給
    原告，怕原告被騙；被告並沒有男朋友；被告有詢問原告是
    否要參加宴客，原告都不參加，但人家都有給喜帖，被告不
    得不參加，原告沒有詢問被告宴客地點；離婚協議書是兩造
    吵架，原告吵到被告覺得很煩，有沒有簽名被告也忘記了，
    原告就是每天這樣著要持分，被告才簽離婚協議書給原告，
    原告也沒有贍養費可以給被告，現在都是登記被告的名字等
    語。
二、綜上，爰聲明：原告之訴駁回。
參、本院之判斷：
  ㈠原告主張兩造現婚姻關係存續中，有全戶戶籍資料(完整姓名
    )查詢結果為證，並為被告所不爭執，此部分堪信為真實。
  ㈡按有民法第1052條第1項以外之重大事由，難以維持婚姻者，
    夫妻之一方得請求離婚，但其事由應由夫妻之一方負責者，
    僅他方得請求離婚，民法第1052條第2項定有明文。上開條
    文規定之立法意旨，在符合現代多元化社會之需要，使裁判
    離婚之事由較富彈性，其判斷之標準為婚姻是否已生破綻而
    無回復之希望。而婚姻是否已生破綻無回復之希望，不可依
    主觀的標準，即從原告已喪失維持婚姻意欲之主觀面加以認
    定，而應依客觀之標準，即難以維持婚姻之事實，是否已達
    倘處於同一境況，任何人均將喪失維持婚姻意欲之程度而定
    （最高法院94年度台上字第115號判決意旨參照）。再按婚
    姻係夫妻以組織家庭共同生活為目的，此共同生活體，須夫
    妻共同經營生活，倘事實上已未互動多年，雙方誠摰互信之
    感情基礎已經不復存在，依一般人之生活經驗，顯然難期修
    復，雙方共同生活的婚姻目的已經不能達成，應可認係民法
    第1052條第2項所定難以維持婚姻之重大事由。至於婚姻如
    有難以維持之重大事由，於夫妻雙方就該事由均須負責時，
    應比較衡量雙方之有責程度，僅責任較輕之一方得向責任較
    重之他方請求離婚，如雙方之有責程度相同，則雙方均得請
    求離婚，始符民法第1052條第2項規定之立法本旨（最高法
    院95年度第5次民事庭會議決議參照）。
  ㈢原告主張被告將東勢及卓蘭之3筆地據為已有一節，為被告所
    否認，並以前詞置辯。然依被告上開所辯，被告因原告不肯
    被告購買土地，所以被告自行購買，未告知原告，所以被告
    購買土地時，原告不知情。顯見被告要購買土地之事均未讓
    原告知曉，兩造之間對於重大事項欠缺溝通，已然缺少互信
    基礎，致原告認被告將其3筆地據為已有，堪認兩造間已無
    法共同生活。
  ㈣又兩造於108年間因爭吵，而簽立離婚協議書，為被告所不不
    爭執，並有原告提出之兩願離婚書1份附卷可稽，被告雖以
    前詞置辯，但被告經不起原告之不斷之要求其移轉土地之持
    分，即應允離婚，並簽立兩願離婚書，表達被告維護土地權
    利之意思。顯見被告為了保有土地之持分，而願意與原告離
    婚，足見被告並無與原告共同經營婚姻之意思。
  ㈤被告主張被告對原告不誠實，會欺騙原告，連參加其舅子嫁
    女兒之宴會，被告都不告訴原告，致原告找不宴會地點等語
    。被告就原告找不到宴會地點一節，並不爭執，僅辯以其有
    詢問原告是否參加，原告未告知，因被告有收到喜帖，一定
    要參加等語。足見被告對於原告是否參加其兄弟嫁女兒之宴
    會，並不在乎，致原告到花蓮後，找不到宴會地點，足見兩
    造之間缺乏夫妻相扶相持之本質。
  ㈥綜上，本件兩造婚後被告對原告缺乏互信，被告對於購買土
    地一事，恐原告遭騙，而隱瞞未告知原告，致被告購買之土
    地均登記為被告所有，兩造至今仍為此發生爭端；被告對於
    原告參加其兄弟嫁女兒之宴會亦未積極協助，致原告找不到
    宴會地點，兩造已然缺乏夫妻間應有之相互信任、相互扶持
    之基礎；再者，自從原告提出離婚之訴後，被告亦未積極挽
    回婚姻，仍以農事為重；而且，被告為了保留土地之所有權
    ，禁不起原告不斷之要求移轉土地手持分，而與原告簽立兩
    願離婚書，足見被告對於兩造婚姻，並未竭力維護，寧可要
    土地，也不要婚姻，兩造長此以往，實難期待共同經營美滿
    婚姻，兩造之行為實已足動搖兩造感情基礎，顯違夫妻共營
    美滿生活之本旨，而足以妨害兩造婚姻及家庭生活和諧，
　　本院綜酌上開各情，認兩造婚姻客觀上已難期修復，無法繼
    續婚姻共同生活，若仍強求維持婚姻之名，而無婚姻之實，
    不僅無法改善現況，反徒增兩造於矛盾中歲月虛度。故依社
    會上一般觀念為體察，任何人處於同一情況下，均不願繼續
    維持婚姻生活，本件兩造間之婚姻已生破綻而無回復之希望
    ，有不能維持婚姻之重大事由。另就該離婚事由觀之，可認
    兩造因個性不合，同有可歸責之原因。從而，原告依民法第
    1052條第2項規定請求判決離婚，洵屬正當，應予准許，爰
    判決如主文第一項所示。
  ㈦原告提起本件訴訟，係依民法第1052條第1項第3、4、5、6款
    及第2項之規定，擇一請求為有利原告之判決，核屬選擇訴
    之合併，本院既依民法第1052條第2項規定而為原告勝訴判
    決，自無庸再就其餘請求權主張之事實而為審認，附此敘明
    。
  ㈧本件事實已臻明確，兩造其餘之攻擊或防禦方法，及未經援
    用之證據，經本院斟酌後，認為與判決基礎之事實並無影響
    ，均不足以影響本裁判之結果，自無庸一一詳予論駁之必要
    ，併此敘明。
肆、訴訟費用負擔之依據：家事事件法第51條，民事訴訟法第78
    條。
中　　華　　民　　國　　110 　年　　10　　月　　27　　日
                  家事法庭      法  官  陳忠榮
以上正本係照原本作成。
如對本判決上訴，須於判決送達後20日內，向本院提出上訴狀，
同時表明上訴理由（須附繕本）。如委任律師提起上訴者，應一
併繳納上訴審裁判費。
中　　華　　民　　國　　110 　年　　10　　月　　27　　日
                                書記官　黃佳莉